臺灣桃園地方法院刑事判決　　　　　　　 96年度訴字第235號
公　訴　人　臺灣桃園地方法院檢察署檢察官
被　　　告　乙○○
選任辯護人　鄭文婷律師
被　　　告　甲○○
　　　　　　丁○○
　　　　　　　　　　弄10號
上二人共同
選任辯護人　馬在勤律師
上列被告因違反公司法等案件，經檢察官提起公訴（九十四年度
偵字第一五五六七號），本院判決如下：
    主  文
乙○○意圖為自己不法之所有，以詐術使人將本人之物交付，處
有期徒刑陸月，如易科罰金，以銀元參佰元（即新臺幣玖佰元）
折算壹日。減為有期徒刑參月，如易科罰金，以銀元參佰元（即
新臺幣玖佰元）折算壹日；又公司之負責人，公司應收之股款，
股東並未實際繳納，而以申請文件表明收足，處拘役伍拾日，如
易科罰金，以銀元參佰元（即新臺幣玖佰元）折算壹日。減為拘
役貳拾伍日，如易科罰金，以銀元參佰元（即新臺幣玖佰元）折
算壹日。其餘被訴部分無罪。
甲○○共同從事業務之人，明知為不實之事項，而登載於其業務
上作成之文書，足以生損害於公眾及他人，處拘役肆拾日，如易
科罰金，以銀元參佰元（即新臺幣玖佰元）折算壹日。減為拘役
貳拾日，如易科罰金，以銀元參佰元（即新臺幣玖佰元）折算壹
日。其餘被訴部分無罪。
丁○○無罪。
    事  實
一、乙○○於民國九十年九月間為興亞太有限公司（下稱興亞太
    公司）及愛龍有限公司（下稱愛龍公司）之代表人，竟意圖
    為自己不法之所有，明知興亞太公司及愛龍公司之全體股東
    （起訴書誤認為董事會）並未全體同意丙○○之配偶己○○
    入股，在臺北市市六號一樓之興亞太公司，向己○○佯稱該二公司為擴大營運，目前在招募新股東加入，致
    使己○○不疑有他，陷於錯誤而應允投資，於九十年九月七
    日匯款新臺幣（下同）五十萬元入興亞太公司在世華銀行（
    現已更名為國泰世華銀行，以下仍稱世華銀行）士林分行帳
    號000000000000號之帳戶，於九十年九月十四日及十九日匯
    款五十萬元、二十一萬元入愛龍公司在第一商業銀行士林分
    行帳號00000000000 號之帳戶，共計匯入投資款一百二十一
    萬元，其後乙○○為取信於己○○，乃於九十年十二月二十
    八日出具繳款證明書，嗣後經己○○調閱上揭二家公司之股
    東名冊資料，始查悉乙○○始終未將其登記為上揭二家公司
    之股東，至此始知受騙。
二、乙○○於九十三年七月間為興亞太節能股份有限公司（下稱
    興亞太節能公司）之代表人即負責人，己○○亦為興亞太節
    能公司之股東兼董事，均為從事業務之人。乙○○竟基於違
    反公司法、行使業務上登載不實文書及使公務員登載不實事
    項於職務上所掌公文書之犯意，明知己○○前揭投資款共一
    百二十一萬元係投資興亞太公司及愛龍公司，並未實際投資
    興亞太節能公司，及公司申請設立登記時，每位股東均應實
    際繳納股款，不得僅以申請文件表明收足，竟未向己○○收
    取股款，而將內容不實之興亞太節能公司增加資本股東繳納
    股款明細表，交由不知情之會計師簽立該公司增加資本額查
    核報告書，認定興亞太節能公司之增加資本額業已收足，且
    明知己○○並未實際參加興亞太節能公司之股東會議，竟與
    共同具有業務上登載不實犯意聯絡之甲○○，製作不實之興
    亞太節能公司發起人會議事錄與股東臨時會議事錄。其後，
    乙○○再將興亞太節能公司變更登記檢同變更登記申請書、
    公司章程、股東名簿、發起人會議事錄與股東臨時會議事錄
    ，連同上開查核報告等相關資料，持向臺北市政府建設局申
    請公司變更登記並經獲准，致使不知情之承辦公務員誤以為
    該公司之股東已繳足股款，而將此不實事項登載於職務上所
    掌管之公司設立登記事項卡等公文書上，足以生損害於己○○及興亞太節能公司與臺北市政府建設局對於公司登記管理
    之正確性。
三、案經己○○訴由臺灣桃園地方法院檢察署檢察官偵查起訴。
    理  由
壹、程序事項：
    本件認定犯罪事實所引用之本件卷內所有卷證資料（包含文
    書證據、物證等證據），並無證據證明係公務員違背法定程
    序所取得，被告乙○○、甲○○、丁○○及其三人之選任辯
    護人於本院審理終結前就卷內所有之卷證資料之證據能力均
    表示無意見，且卷內之文書證據，亦無刑事訴訟法第一百五
    十九條之四之顯有不可信之情況與不得作為證據之情形，則
    依刑事訴訟法第一百五十九條之五之規定，本件認定犯罪事
    實所引用之本件卷證所有文書證據、物證等證據，均有證據
    能力。
貳、實體事項：
甲、有罪部分：
一、被告乙○○所犯前揭犯罪事實一之詐欺取財罪部分：
    訊據被告乙○○固坦認於上揭時地其為興亞太公司及愛龍公
    司之代表人，並有招募告訴人丙○○之配偶即告訴人己○○
    入股，告訴人己○○確有分別三次匯款，第一次係匯款五十
    萬元入興亞太公司在世華銀行士林分行帳號000000000000號
    之帳戶，第二、三次則分別係匯款五十萬元、二十一萬元入
    愛龍公司在第一商業銀行士林分行帳號00000000000 號之帳
    戶，共計匯入投資款一百二十一萬元，其並於九十年十二月
    二十八日出具繳款證明書予告訴人己○○之事實，惟矢口否
    認此部分有何涉犯詐欺取財之犯行，辯稱：己○○投資，有
    經過興亞太公司及愛龍公司二個公司董事會的同意，伊沒有
    把己○○的出資額登記在該二個公司名下的原因，是因為該
    二個公司的前總裁、副總裁那時候不斷告公司，在訴訟中一
    再否認，在這種狀況下，伊沒有辦法幫己○○的出資額登記
    在該二個公司名下，己○○也都知道，己○○也有參與股東
    會、公司的會議，而且也擔任公司的營業副理，怎會不知道
    當時公司處於風雨飄搖的狀況云云。經查：
  (一)被告乙○○雖辯稱：其有經過興亞太公司及愛龍公司二個公
    司董事會的同意招募新股東，辦理增資云云，並提出九十年
    八月十日董事會決議錄一紙為證（參見本院卷卷一第六三頁
    ）。惟查，依九十年十一月十二日修正前即本件被告乙○○
    行為當時之公司法第一百零六條規定：「公司不得減少其資
    本總額，如須增資，應經股東過半數之同意。但股東雖同意
　　增資，仍無按原出資數比例出資之義務。前項不同意增資之
    股東，對章程因增資修正部分，視為同意。有第一項但書情
    形時，得經全體股東同意，由新股東參加。」，揆其立法意
    旨，乃係因有限公司兼有人合公司與資合公司之特質，「增
    資」要屬重大事項，為維持有限公司之「閉鎖性」，乃有上
    述之規定。是有限公司增資如有新股東參加時，須經全體股
    東同意。又有限公司並無股東會之組織，股東是否同意可以
    書面表示為之，無召開會議之必要，且股東亦無義務同意新
    股東之參加，倘新股東之參加未經全體股東同意，其增資自
    不生效力，新股東自無法取得增資股份。是經本院依職權向
    臺北市政府調取興亞太公司及愛龍公司之相關登記案卷查閱
    後查悉：於九十年八月間擔任興亞太公司之股東者有五人，
    乃為：乙○○、甲○○、黃明杰、楊清隆、吳瑞瑯；於九十
    年八月間擔任愛龍公司之股東者有九人，乃為：乙○○、甲○○、楊清隆、張玉祥、柯福財、賴映冠、丁○○、吳瑞瑯
    、黃王月嬌。此有臺北市政府以九十六年四月二十五日函覆
    本院之興亞太公司登記案卷及愛龍公司登記案卷資料各一份
    在卷可參（參見本院卷卷二第四九、二一頁），然依被告
    乙○○所提出之九十年八月十日董事會決議錄一紙其上雖有
    記載：「(5)董事會授權張董事長（即被告乙○○）招募新股
    東，公司辦理增資」等語，惟其上卻僅有：「乙○○、王則
    欽、丁○○、柯福財、甲○○」等五人之簽名，而對照當時
    上開公司法規定及興亞太公司及愛龍公司之全體股東名單，
    顯然被告乙○○根本未得興亞太公司及愛龍公司之全體股東
    同意得以增資招募新股東，是被告乙○○此部分所辯，自無
    可採。
  (二)被告乙○○於行為當時既未得興亞太公司及愛龍公司之全體
    股東同意得以增資招募新股東一節，已如前述，則被告乙○○卻仍已得興亞太公司及愛龍公司之董事會同意之姿向告訴
    人己○○佯稱上情，使告訴人己○○信資而應允投資，並先
    後三次匯入投資款共計一百二十一萬元進入興亞太公司在世
    華銀行士林分行帳號000000000000號之帳戶、愛龍公司在第
    一商業銀行士林分行帳號00000000000 號之帳戶。縱被告乙○○曾於九十年十二月二十八日有出具繳款證明書一紙予告
    訴人己○○（參見九十四年度發查字第七一六號偵卷第二六
    頁），然被告乙○○於行為當時既已知其未得興亞太公司及
    愛龍公司之全體股東同意得以增資招募新股東，且其亦自承
    該二公司之前總裁、副總裁於當時不斷對興亞太公司及愛龍
    公司提起相關民事訴訟，有其出具之相關民事訴訟判決等件
    在卷可參（參見本院卷卷一第六六—九八頁），自應知悉該
    二公司在該時諸多民事訴訟糾紛之際，根本不可能以告訴人
    己○○之上開投資款將之登載為該二公司之新股東，卻仍向
    告訴人己○○佯稱已得興亞太公司及愛龍公司之董事會同意
    等情形而取得投資款，仍足認其上揭行徑在主觀上應有詐欺
    之意圖。
  (三)雖被告乙○○事後縱有謂依出資比例將告訴人己○○登記為
    興亞太節能公司之股東，惟被告乙○○另自述告訴人己○○
    於興亞太節能公司之投資款項係向伊借取云云，互核矛盾，
    且其亦已自承：己○○出資的一百二十一萬元在舊公司（指
    興亞太公司及愛龍公司）已經虧光了等語（參見本院卷卷一
    第二二八頁），然告訴人己○○之本意本即投資興亞太公司
    及愛龍公司，而非投資興亞太節能公司一情，已為本院所採
    信（詳如後述），則被告乙○○既知悉告訴人己○○雖有出
    資前開投資款，惟因該時該二公司諸多之民事訴訟糾紛及其
    本未得該二公司全體股東之同意得以增資及招募新股東之情
    況下，始終無法將告訴人己○○登記為興亞太公司及愛龍公
    司之新股東，卻仍將告訴人己○○出資之前開投資款花用殆
    盡，益徵其行為當時在主觀上當有詐欺之意圖。自不足以其
    事後有將告訴人己○○登記為興亞太節能公司之股東，而反
    認其行為當時在主觀上並無詐欺之意圖。
  (四)被告乙○○雖又辯稱：己○○有參與公司的會議，而且也擔
    任公司的營業副理，怎會不知道當時公司處於風雨飄搖的狀
    況云云。惟縱然告訴人己○○當時固為興亞太公司之營業副
    理及知悉該二公司之諸多民事訴訟糾紛一節固然屬實，然衡
    情以觀，告訴人己○○投資該二公司，莫不冀望自己成為該
    二公司之股東，可每年獲取股利等相關利益分配，以滿足自
    己之投資，若告訴人己○○知悉自己所為之投資，自始至終
    根本未得該二公司之全體股東同意而無法登記為新股東，則
    其又何需出資至毫無利潤可圖之公司上！則若非被告乙○○
    向告訴人己○○佯稱已得興亞太公司及愛龍公司之董事會同
    意，使告訴人己○○相信自己將會登記成為該二公司之新股
    東而出資，則告訴人己○○至愚亦不至為一毫無利潤可圖、
    甚至完全虧損殆盡之投資之理！被告乙○○此部分所辯，亦
    顯係規避卸責之詞，不足採信。
  (五)此外，復有匯款單、興亞太、愛龍公司股金確認書及證明書
    、臺北市政府以九十六年四月二十五日函覆本院之興亞太公
    司登記案卷及愛龍公司登記案卷資料各一份在卷可參。綜上
    所述，足見被告乙○○此部分所辯，要屬事後避重就輕、推
    諉圖卸之詞，殊無可採。從而，此部分事證已臻明確，被告
    乙○○犯行洵堪認定，應予依法論科。
二、被告乙○○所犯前揭犯罪事實二之違反公司法、行使業務上
    登載不實文書、使公務員登載不實罪部分，被告甲○○所犯
    前揭犯罪事實二之業務登載不實文書罪部分：
    訊據被告乙○○固不否認於上開時地為興亞太節能公司之代
    表人即負責人，有將告訴人己○○登記為興亞太節能公司之
    股東，並以興亞太節能公司增加資本股東繳納股款明細表，
    交由會計師簽立該公司增加資本額查核報告書，並有與被告
    甲○○製作被害人己○○參加興亞太節能公司之發起人會議
    事錄與股東臨時會議事錄。之後，其再將興亞太節能公司變
    更登記檢同變更登記申請書、公司章程、股東名簿、發起人
    會議事錄與股東臨時會議事錄，連同上開查核報告等相關資
    料，持向臺北市政府建設局申請公司變更登記並經獲准之事
    實，惟矢口否認此部分涉有違反公司法、行使業務上登載不
    實文書、使公務員登載不實之犯行，辯稱：伊之前經營的二
    家公司（指興亞太公司及愛龍公司），一再被前總裁、前副
    總裁提告，因此很困擾，造成公司虧損連連，己○○在二家
    公司的投資已經虧損，為了確保己○○不會虧損失利，就表
    示願意成立新公司，己○○都有參與公司的開會，並且簽名
    ，怎會不知道。而且，舊股東有開過會，之前愛龍公司、興
    亞太公司虧損嚴重，負債超過三千萬元，伊就建議若要再做
    ，就必須另成立一家新公司，後來大家都沒有錢，伊就去借
    錢，再由伊借給股東資金，用來墊付他們的股金。伊籌到的
    錢確實有到位，這種狀況那有偽造文書云云。訊據被告甲○○固不否認於上開時地為興亞太節能公司之股東兼董事，有
    與被告乙○○製作告訴人己○○參加興亞太節能公司之發起
    人會議事錄與股東臨時會議事錄之事實，惟亦矢口否認此部
    分有何涉犯業務登載不實文書之犯行，辯稱：己○○不僅參
    與興亞太節能公司股東會議，更在股東會議記錄上簽名，其
    所為並無不實云云。然查：
  (一)被告乙○○、甲○○固均辯稱：己○○不僅參與興亞太節能
    公司股東會議，更在股東會議記錄上簽名，其等所為並無不
    實云云，並提出九十二年二月二十二日開會時間為上午九時
    至十二時之經營會議、九十二年二月二十二日開會時間為十
    二時至十三時之會議記錄、興亞太節能公司九十三年度第一
    次股東會議通知函各一紙為證（參見本院卷卷一第一—
    一一、一三八頁）。告訴人即證人己○○於本院審理中固
    不否認上揭九十二年二月二十二日開會時間為上午九時至十
    二時之經營會議、興亞太節能公司九十三年度第一次股東會
    議通知函各一紙其上之「己○○」姓名為其所簽一節，惟證
    稱：（檢察官問：確認投資哪家公司的股金？）當時給我的
    股金確認書還是興亞太公司和愛龍公司。（檢察官問：既然
    妳投資興亞太公司和愛龍公司，為何會參加興亞太節能公司
    的股東會？）因為就我來講，這些都是同一家公司，因為產
    品一樣、員工一樣、設備一樣，什麼都一樣，什麼時候變成
    興亞太節能公司，對我們來講都是同一家公司，因為我上班
    的興亞太公司通知我去參加股東會，因為我認為我是興亞太
    公司和愛龍公司的股東，因為我有投資而且乙○○有出具興
    亞太公司和愛龍公司的股金確認書給我，我去的時候，不知
    道是參加興亞太節能公司的股東會，因為我不懂，對我來講
    ，我認為都是同一家公司，不管節能不節能。（檢察官問：
    當時妳離職原因？）最主要是發現乙○○對於興亞太公司資
    金跟財務的運用完全不讓我們瞭解，我們問乙○○，乙○○
    都說興亞太公司虧錢，可是營業部賺進很多錢，我向乙○○
    詢問，我的經銷款跟我先生的翻譯費，什麼時候給，乙○○
    才願意讓我先生入股興亞太節能公司，當時已經從興亞太公
    司改名為興亞太節能公司，因為我的經銷款與我先生的翻譯
    費這筆錢，是從九十年六月就發生，乙○○一直不處理，並
    說直接併入股金好了，歷經三年，還是沒有正式入股興亞太
    公司登記為股東，後來乙○○自己簽了三張支票，另外兩張
    總計五十萬元，就直接繳入興亞太節能公司的股金，後來我
    先生丙○○去商管處調查，才發現興亞太公司和愛龍公司都
    沒有我的入股登記資料，這時候才發現被騙。（檢察官問：
    妳有無在九十三年七月五日繳納股款二十四萬兩千三百九十
    元予興亞太節能公司？）沒有。（檢察官問：妳是否知道興
    亞太節能公司事後將妳登記為該公司的股東？）其實我一直
    問乙○○，乙○○有出具給我看，把我登記為興亞太節能公
    司股東的文件，因為我當時不懂，我以為都是同一家，而且
    等了三、四年，終於把我登記為公司的股東，而且一切東西
    都沒有變過，包括公司人員、工作地點、公司產品都沒有變
    ，至於名稱怎麼變，我沒有辦法管，也不能多問。（審判長
    問：妳方稱：乙○○有拿興亞太節能公司股東登記文件給妳
    看，則在登記之前，是否有先經妳同意，並召開股東會……
    ？）……乙○○將我登記為興亞太節能公司股東，我事先並
    沒有同意，但是我很高興乙○○把我登記為股東，至於哪一
    家公司的股東，我真的搞不清楚……等語（參見本院卷卷一
    第二二—二二三、二二六頁），另一證人戊○○於本院審
    理中固不否認上揭九十二年二月二十二日開會時間為上午九
    時至十二時之經營會議、興亞太節能公司九十三年度第一次
    股東會議通知函各一紙其上之「戊○○」姓名為其所簽一節
    （參見本院卷卷一第一、一三九頁），惟亦證稱：（檢
    察官問：妳有無投資興亞太公司？愛龍公司？興亞太節能公
    司？投資金額若干？何時投資？請詳述。）我投資興亞太和
    愛龍公司，我拿了兩百萬元，但是其中六十萬元是以我兒子
    劉德政的名字投資，我記得在八十九年十二月份就陸續拿錢
    ，到九十年的時候，也有拿錢，可是正確日期我不是很清楚
    ，但是我並沒有投資興亞太節能公司。（檢察官問：確認投
    資哪家公司的股金？）我一開始去公司的時候，就是興亞太
    公司，而愛龍公司我是後來才知道負責人也是乙○○，可是
    我只有投資興亞太公司，不過乙○○跟我說興亞太公司和愛
    龍公司都是一樣的，所以乙○○寫給我的股金確認書上就是
    寫興亞太公司和愛龍公司。（檢察官問：妳當時是興亞太公
    司工作，妳有無在興亞太節能公司工作過？）我是在興亞太
    公司上班，我並不知道興亞太節能公司什麼時候開始，我一
    直都是興亞太公司的員工，我不是興亞太節能公司的員工等
    語（參見本院卷卷一第二二九—二三一頁）。綜合證人己○○、戊○○前揭證述可知，證人己○○、戊○○均非公司之
    主管或領導階層，對於公司相關詳細法令不甚瞭解，自屬當
    然，而渠等二人在被告乙○○以興亞太、愛龍、興亞太節能
    等諸多公司名義經營手法下，確實對渠等二人所為之投資及
    參與之會議究竟為何公司產生混淆，且渠等二人所述情節又
    互為相符，渠等二人當無甘冒偽證罪責故為不實陳述之理！
    故本院認渠等二人前揭證述，應屬可採，是告訴人己○○之
    本意本即投資興亞太公司及愛龍公司，而非投資興亞太節能
    公司，僅因被告乙○○於使用之相關會議記錄或通知函上公
    司用語，忽而為「興亞太有限公司」、忽而為「興亞太節能
    股份有限公司」、忽又不標示相關公司用語，才使告訴人己○○雖有在興亞太節能公司九十三年度第一次股東會議通知
    函各一紙上簽名，惟其亦係認當為興亞太公司所為之股東會
    議，而其實際並未繳納興亞太節能公司之股款，亦未向被告
    乙○○借款繳納興亞太節能公司之股款，事先亦未同意成為
    興亞太節能公司之股東一情，應堪認定。
  (二)再者，被告乙○○、甲○○雖又辯稱：己○○有參加九十二
    年二月二十二日開會時間為十二時至十三時之會議，自有同
    意成立興亞太節能公司，且有該會議記錄一紙為證（參見本
    院卷卷一第一一頁）。然查，證人己○○、戊○○於本院
    審理中均否認有參與該次會議，且該次會議記錄其上雖有以
    電腦打字顯示出席者其中有己○○，惟其末並無告訴人己○○之簽名，且該次會議之時間又係中午十二時至十三時，與
    告訴人己○○有簽名其上之九十二年二月二十二日開會時間
    為上午九時至十二時之經營會議，在時間上亦有不同，自不
    足以告訴人己○○雖有在九十二年二月二十二日開會時間為
    上午九時至十二時之經營會議上簽名，即謂告訴人己○○亦
    有參加九十二年二月二十二日開會時間為十二時至十三時之
    會議。是被告乙○○、甲○○二人此部分所辯，亦不可採。
  (三)告訴人己○○之本意本即投資興亞太公司及愛龍公司，而非
    投資興亞太節能公司，且其實際並未繳納興亞太節能公司之
    股款，亦未向被告乙○○借款繳納興亞太節能公司之股款，
    事先亦未同意成為興亞太節能公司之股東一節，已如前述，
    則被告乙○○當時正為興亞太節能公司之代表人即負責人，
    其應當知公司申請設立登記時，每位股東均應實際繳納股款
    ，不得僅以申請文件表明收足，在未實際向被害人己○○收
    取股款，卻仍將內容不實之興亞太節能公司增加資本股東繳
    納股款明細表一紙（參見九十四年度偵字第一五五六七號偵
    卷第八八頁），交由不知情之會計師簽立該公司增加資本額
    查核報告書，認定興亞太節能公司之增加資本額業已收足，
    且明知告訴人己○○並未實際參加興亞太節能公司之股東會
    議，竟與被告甲○○，製作不實之興亞太節能公司發起人會
    議事錄與股東臨時會議事錄各一份（參見九十四年度發查字
    第七一六號偵卷第三一—三二頁）。其後，被告乙○○再將
    興亞太節能公司變更登記檢同變更登記申請書、公司章程、
    股東名簿、發起人會議事錄與股東臨時會議事錄，連同上開
    查核報告等相關資料，持向臺北市政府建設局申請公司變更
    登記並經獲准，，致使不知情之承辦公務員誤以為該公司之
    股東已繳足股款，而將此不實事項登載於職務上所掌管之公
    司設立登記事項卡等公文書上，自足以生損害於告物人己○○及興亞太節能公司與臺北市政府建設局對於公司登記管理
    之正確性，則被告乙○○自有違反公司法之公司應收之股款
    ，股東並未實際繳納，而以申請文件表明收足、行使業務上
    登載不實文書及使公務員登載不實之犯行，被告甲○○亦與
    之共同涉有業務上登載不實文書之犯行。
  (四)又告訴人己○○固於事後向被告乙○○詢問得悉，被告乙○○有將其名義登記為興亞太節能公司之股東，其得知後非常
    高興一情，然此僅為告訴人己○○於事後得知後之個人主觀
    上認知其先前之投資終有獲致結果，並不足以據以反認被告
    乙○○、甲○○二人無為此部分犯行之認定，況告訴人己○○之股份事後亦全被削除，更足認被告乙○○顯有違反公司
    法之公司應收之股款，股東並未實際繳納，而以申請文件表
    明收足、行使業務上登載不實文書及使公務員登載不實之犯
    行，被告甲○○亦與之共同涉有業務上登載不實文書之犯行
    。此外，復有興亞太節能公司之股東名簿、查核報告書、臺
    北市政府以九十六年四月二十五日函覆本院之興亞太節能公
    司登記案卷資料各一份在卷可參。綜上所述，足見被告乙○○、甲○○此部分所辯，均屬事後推諉卸責之詞，殊無可採
    。從而，此部分事證已臻明確，被告乙○○、甲○○犯行洵
    堪認定，應予依法論科。
三、適用法律及論罪科刑：
  (一)查被告乙○○、甲○○行為後，刑法業於民國九十四年二月
    二日經總統以華總一義字第09400014901 號令修正公布，並
    於九十五年七月一日施行（下稱新刑法，修正前刑法下稱舊
    刑法），刑法施行法第一條之一亦於九十五年六月十四日經
    總統以華總一義字第09500085181 號令公布施行，參酌最高
    法院九十五年五月二十三日刑事庭第八次會議決議，新刑法
    第二條第一項之規定，係規範行為後法律變更所生新舊法律
    比較適用之準據法，於新刑法施行後，應適用新刑法第二條
    第一項之規定，為「從舊從輕」之比較。另於比較時應就罪
    刑有關之共犯、未遂犯、想像競合犯、牽連犯、連續犯、結
    合犯，以及累犯加重、自首減輕暨其他法定加減原因（如身
    分加減）與加減比例等一切情形，本於統一性及整體性原則
    ，綜其全部罪刑之結果而為比較。而與本件有關之法律變更
    有如下述：
    (1)新刑法第三十三條第五款規定：「罰金：新臺幣一千元以
      上，以百元計算之。」，與舊刑法第三十三條第五款規定
      ：「罰金：一元以上。」不同，且依九十五年六月十四日
      公布之刑法施行法第一之一條規定計算法定刑之罰金數額
      ，並未較修正前之規定（以銀元計算之罰金數額，另適用
      罰金罰鍰提高標準條例第一條規定提高十倍）更有利於被
      告，經比較新舊法結果，以被告乙○○、甲○○行為時之
      舊法較為有利於被告乙○○、甲○○。
    (2)罰金罰鍰提高標準條例第二條業已刪除，刑法第四十一條
      第一項前段關於易科罰金之折算標準已由舊法之銀元一百
      元、二百元、三百元修正為新臺幣（下同）一千元、二千
      元、三千元，因屬科刑規範事項之變更，其折算標準為裁
      判時所應諭知，自有就新舊法規定比較之必要，經比較新
      舊法結果，以被告乙○○、甲○○行為時之舊法較為有利
      於被告乙○○、甲○○。
    (3)修正前刑法第二十八條係規定：「二人以上共同實施犯罪
      之行為者，皆為正犯。」修正後則將成立共同正犯之標準
      ，由共同正犯之共同「實施」犯罪，改為共同「實行」犯
      罪。修正理由係認「實施」一詞，在實務上向來認為涵蓋
      陰謀、預備、著手、實行等概念在內，惟基於近代刑法個
      人責任原則及法治國人權保障之思想，前揭實務見解應有
      所修正，不應承認「陰謀共同正犯」及「預備共同正犯」
      為共同正犯之參與類型，然無礙於「共謀共同正犯」之成
      立。是修正後之共同正犯之可罰性要件之範圍業已限縮，
      乃屬行為可罰性要件之變更，自應比較新舊法。本件被告
      乙○○、甲○○就犯罪事實二中之業務登載不實文書罪部
      分，無論依修正前後規定，均構成共同正犯，是此部分修
      正對被告乙○○、甲○○而言，並無有利或不利之區別。
    (4)修正後刑法刪除第五十五條後段牽連犯之規定，此項刪除
      雖非犯罪構成要件之變更，但顯已影響行為人刑罰之法律
      效果，自屬法律已有變更，是於新法施行後，被告乙○○
      就犯罪事實二中所為違反公司法、行使業務上登載不實文
      書、使公務員登載不實罪部分之行為，即應分論併罰，經
      比較新舊法結果，以被告行為時之舊法較為有利於被告乙○○。
  (二)核被告乙○○就犯罪事實一所為，係犯刑法第三百三十九條
    第一項之詐欺取財罪；就犯罪事實二所為，係犯刑法第二百
    十六條、第二百十五條之行使業務登載不實文書罪、刑法第
    二百十四條之使公務員登載不實罪、公司法第九條第一項之
    公司應收之股款，股東並未實際繳納，而以申請文件表明收
    足罪。被告甲○○就犯罪事實二所為，係犯刑法第二百十五
    條之業務登載不實文書罪。被告乙○○為業務登載不實文書
    後復持以行使，其業務登載不實文書之低度行為，為行使之
    高度行為所吸收，不另論罪。被告乙○○與被告甲○○就犯
    罪事實二中之業務登載不實文書犯行，均具有犯意聯絡及行
    為分擔，均為共同正犯。被告乙○○就犯罪事實二所犯行使
    業務登載不實文書罪、使公務員登載不實罪、公司應收之股
    款，股東並未實際繳納，而以申請文件表明收足罪間，有方
    法目的之牽連關係，依修正前刑法第五十五條後段之規定，
    應從較重之公司應收之股款，股東並未實際繳納，而以申請
    文件表明收足罪處斷，公訴意旨誤認為數罪併罰，尚有未洽
    ，併予敘明。被告乙○○所犯上開詐欺取財罪、公司應收之
    股款，股東並未實際繳納，而以申請文件表明收足罪，犯意
    各別，行為互殊，罪名不同，應予分論併罰。爰審酌被告乙○○、甲○○二人犯後未能坦承犯行，態度難謂甚佳，惟念
    其尚有意願與告訴人己○○達成和解，僅因和解金額過高而
    無法談成，及其二人犯罪之動機、目的、手段、所生損害等
    一切情狀，分別量處如主文第一、三項所示之刑，並依前開
    說明，適用修正前刑法第四十一條第一項前段、修正前罰金
    罰鍰提高標準條例第二條之規定，諭知易科罰金之折算標準
    。又中華民國九十六年罪犯減刑條例業於九十六年六月十五
    日立法三讀通過，並於九十六年七月十六日施行，查本件被
    告乙○○、甲○○所犯上開罪名係在九十六年四月二十四日
    前，亦非中華民國九十六年罪犯減刑條例第三條第一項所規
    範之罪，自得予以減刑，爰依中華民國九十六年罪犯減刑條
    例第二條第一項第三款規定，各自就其宣告有期徒刑、拘役
    部分，各自減其刑期二分之一。
四、公訴意旨另以：被告甲○○所犯前揭犯罪事實二之業務登載
    不實文書犯行中，尚與被告乙○○共同涉犯行使業務登載不
    實文書罪嫌云云。惟查，被告甲○○於本院審理中已堅決否
    認涉有此部分犯行，辯稱：我沒有參與登記己○○為興亞太
    節能公司股東之程序，都是董事長乙○○和會計師去辦理等
    語。而被告乙○○於本院審理中亦立於證人之地位證稱：興
    亞太節能公司有關己○○入股、辦理股權登記相關事宜，都
    是由我負責，都是我一人決定等語（參見本院卷卷一第三四
    三頁），且告訴人即證人己○○、證人戊○○於本院審理中
    亦為不知該等登記為興亞太節能公司股東之辦理程序為何一
    情（參見本院卷卷一第二二六—二二七、二三一—二三二頁
    ），再本院遍查公訴意旨所舉之相關人證及書證亦不足以證
    明至被告甲○○有就此部分行使業務登載不實文書罪嫌與被
    告乙○○共同為之之犯行，此部分自不能證明被告甲○○犯
    罪。此外，復查無其他積極證據足資認定被告甲○○涉有此
    部分行使業務登載不實文書罪嫌，原應為無罪之諭知，惟公
    訴意旨認此部分與被告甲○○前開有罪科刑部分有高、低度
    行為之實質上一罪關係，爰不另為無罪之諭知，併予敘明。
乙、無罪部分：
一、被告乙○○、甲○○、丁○○被訴起訴書犯罪事實一、(2)中
    之詐欺取財罪部分：
  (一)公訴意旨略以︰被告乙○○為興亞太節能公司之代表人、被
    告甲○○為興亞太節能公司之董事及財務總管、被告丁○○
    為興亞太節能公司之董事及總經理，均知悉興亞太節能公司
    之董事會並未同意告訴人丙○○入股該公司，卻於九十三年
    九月一日，在臺北市市六號一樓興亞太公司，向
    告訴人丙○○佯稱該公司董事會已於同年八月三十一日同意
    ，告訴人丙○○遂陷於錯誤，交付金額分別為四十四萬四千
    二百五十元及五萬五千七百五十元之支票二紙予被告乙○○
    ，用以抵充五十萬元之股款，被告乙○○並於同日簽立同意
    告訴人丙○○入股興亞太節能公司五十萬元之備忘錄及股東
    繳款證明書，惟嗣後被告乙○○、丁○○二人遲不交付興亞
    太節能公司股票，告訴人丙○○乃委由律師發函促其妥善處
    理，被告乙○○卻於同年十月十四日回函指稱，其自始不曾
    擔任該公司股東，該公司亦不曾接受其出資，又於九十四年
    二月二十四日由被告乙○○、丁○○寄發之存證信函表示，
    未代其保管任何財物且其未擔任該公司之股東，告訴人丙○○始知受騙。因認被告乙○○、甲○○、丁○○此部分共同
    涉有刑法第三百三十九條第一項之詐欺取財罪嫌云云。
  (二)按犯罪事實應依證據認定之，無證據不得認定犯罪事實；又
    不能證明被告犯罪者，應諭知無罪之判決，刑事訴訟法第一
    百五十四條第二項及第三百零一條第一項分別定有明文。又
    按刑事訴訟法上所謂認定犯罪事實之證據，係指足以認定被
    告確有犯罪行為之積極證據而言，如未能發現相當證據或證
    據不足以證明，自不能以推測或擬制之方法，以為裁判基礎
    （最高法院二十九年上字第三一五號及四十年台上字第八
    十六號判例意旨可資參照）。復按刑法第三百三十九條詐欺
    罪之成立，係以行為人意圖為自己或第三人不法之所有，以
    詐術使人將本人或第三人之物交付或取得利益為要件，而所
    謂以詐術使人交付，必須被詐欺人因其詐術而陷於錯誤，若
    其所用之方法，不能認為詐術，亦不致使人陷於錯誤，即不
    構成該罪（最高法院四十六年台上字第二六號亦著有判例
    可資參照）。至於民事法律行為成立債之關係者，在債權人
    與債務人之間，根據一般交易之常態，恆不待對造當事人另
    為表示，當然期待他方依誠信原則履行，此觀諸民法第二百
    十九條規定意旨自明，不生因他方表示必將履約而陷於錯誤
    之問題，若有未依債務本旨履行給付（包括瑕疵給付）之情
    形，在一般社會經驗而言，原因非一，其因不可歸責之事由
    無法給付，或因合法得對抗他造主張抗辯而拒絕給付，甚至
    債之關係成立後，始行惡意不為履行，皆有可能，非必出於
    自始無意給付之詐欺犯罪一端，故以債務不履行之客觀結果
    ，推斷違約當事人是否同時涉嫌詐欺犯罪之情形，除非被告
    已自白具有犯意，或依其他積極證據足認被告確係假藉民事
    違約手段從事刑事詐欺行為外，尚不得以債務人曾經申明依
    約履行，遽指其施行欺罔而謀取不法利益。且刑事被告依法
    不負自證無罪之義務，故在別無積極證據之情形下，自難違
    反刑事訴訟法第一百五十四條之規定，以被告單純債務不履
    行之狀態，推定被告自始即有不法所有之意圖而施用詐術。
  (三)訊據被告乙○○、甲○○、丁○○均堅決否認此部分涉有詐
    欺取財之犯行，被告乙○○辯稱：當初己○○寫了公司內部
    簽呈，請求公司讓丙○○投資，公司經過董事會投資之後，
    在九月一日入股，因為丙○○之前有幫公司翻譯的款項，就
    指定公司開支票，兩張面額共五十萬元的支票，退回給丙○○，讓丙○○當作入股金，後來在九月一日談妥之後，還沒
    有辦理登記的時候，到了九月十五日的時候，丙○○對於己○○擔任營業部副理只能領到八、九千元的獎金不滿，就對
    其稱不入股了，其稱兩張共五十萬元的票拿回去，可是丙○○不同意，並且要求召開股東會，此時其即以董事長的名義
    召開董事會，而自始至終丙○○就不是公司的股東，其亦有
    委由律師發函請丙○○領回該二張支票等語；被告甲○○、
    丁○○均辯稱：其二人依據董事之身分參加興亞太節能公司
    董事會對於丙○○入股及退股事項而決議，而乙○○依據決
    議後之內容執行之細節，其二人並未參與，起訴書僅泛指其
    二人與乙○○有犯意聯絡及行為分擔，卻未指出其二人參與
    犯罪構成要件之事實，自不足以證明其二人確有詐欺犯行等
    語。
  (四)本件公訴人認被告乙○○、甲○○、丁○○此部分共同涉有
    刑法第三百三十九條第一項之詐欺取財罪嫌云云，無非係以
    以下證據為其論據。
 ┌──┬─────────────┬───────────┐
 │編號│ 證　　據　　清　　單　　 │待　　證　　事　　實　│　　　　　　　　　　　　　　　│
 ├──┼─────────────┼───────────┤
 │一　│被告乙○○於偵訊中之供述。│1、坦承有收受告訴人莊 │
 │　　│　　　　　　　　　　　　　│   瑞榮之2張支票卻未將│
 │　　│　　　　　　　　　　　　　│   其登記為該公司之股 │
 │　　│　　　　　　　　　　　　　│   東之事實。         │
 ├──┼─────────────┼───────────┤
 │二  │告訴人己○○於偵訊中之供述│全部犯罪事實　　　　　│
 │    │。                        │                      │
 ├──┼─────────────┼───────────┤
 │三　│告訴人丙○○於偵訊中之指述│全部犯罪事實　　　　　│
 │    │。                        │                      │
 ├──┼─────────────┼───────────┤
 │四　│備忘錄、股東繳款證明書。  │證明93年9月1日由乙○○│
 │　　│                          │簽立，興亞太節能公司董│
 │　　│                          │事會同意告訴人入股50萬│
 │　  │                          │元，並收受告訴人交付之│
 │    │                          │票號BN0000000、BN08865│
 │    │                          │44之支票2張作為入股股 │
 │    │                          │金之事實　　　　　　　│
 ├──┼─────────────┼───────────┤
 │五  │旭理法律事務所93旭律文字  │被告3人否認興亞太節能 │
 │    │第93101401號函、被告3人於 │公司曾接受告訴人丙○○│
 │    │94年2月24日寄發之存證信函 │之出資入股該公司，並否│
 │    │                          │認有為其保管任何財物。│
 ├──┼─────────────┼───────────┤
 │六  │公司基本資料查詢表        │１、乙○○為愛龍公司、│
 │    │                          │    興亞太節能公司、興│
 │    │                          │    亞太公司之代表人之│
 │    │                          │    事實              │
 └──┴─────────────┴───────────┘
  (五)經查：
    (1)公訴意旨雖謂：被告乙○○、甲○○、丁○○均知悉興亞
      太節能公司之董事會並未同意告訴人丙○○入股該公司云
      云。惟查，經本院依職權向臺北市政府調取興亞太節能公
      司之相關登記案卷查閱後查悉：自九十二年三月二十六日
      起至九十五年三月二十五日止擔任興亞太節能公司之董事
      者有三人，即為：乙○○、甲○○、丁○○。此有臺北市
      政府以九十六年四月二十五日函覆本院之興亞太節能公司
      登記案卷資料一份在卷可參（參見本院卷卷二第三四五頁
      ），則於九十三年九月間，被告乙○○、甲○○、丁○○
      既均係擔任興亞太節能公司之董事，且該董事會會議亦僅
      由其三人所組成，其三人於本院審理中均自承有依據董事
      之身分參加興亞太節能公司董事會對於丙○○入股事項而
      決議一節，則此部分何來公訴意旨所謂：被告乙○○、甲○○、丁○○均知悉興亞太節能公司之董事會並未同意告
      訴人丙○○入股該公司一情？是公訴意旨此部分所認，顯
      有違誤而不足採信。
    (2)被告乙○○、甲○○、丁○○對於原先興亞太節能公司董
      事會對於告訴人丙○○入股而為決議同意，並有以該金額
      分別為四十四萬四千二百五十元及五萬五千七百五十元之
      支票二紙用以抵充五十萬元之股款，被告乙○○並有簽立
      同意告訴人丙○○入股興亞太節能公司五十萬元之備忘錄
      及股東繳款證明書，嗣後因與告訴人丙○○產生糾紛而再
      度決議不同意告訴人丙○○入股一節均不否認，且觀之興
      亞太節能有限公司委由律師於九十三年十月十四日發函之
      旭理法律事務所93旭律文字第93101401號函中亦陳述：…
      …倘若莊君（即告訴人丙○○）及其配偶之意係在要求興
      亞太有限公司給付莊君先前交付之支票二紙者，本公司亦
      願意退還，惟需請莊君及賴君攜同備忘錄正本至本公司辦
      理退還支票手續等語，此有該函一份在卷可參（參見九十
      四年度發查字第七一六號偵卷第十六—十八頁）。準此以
      觀，如被告乙○○、甲○○、丁○○自始即有詐騙告訴人
      丙○○之意圖，又何需以興亞太節能公司名義委請律師發
      函予告訴人丙○○請其備妥相關文件前來領回該二紙共五
      十萬元支票之理！顯見被告乙○○、甲○○、丁○○對於
      告訴人丙○○之上開投資款，於行為當時並未有詐欺之犯
      意與意圖。
    (3)雖被告乙○○、甲○○、丁○○及興亞太節能公司至今未
      能返還告訴人丙○○前開二紙共五十萬元投資款之支票一
      節固屬實情，惟此涉及告訴人丙○○不甘因此糾紛而未能
      登記成為興亞太節能公司之股東而不願前往領回，且被告
      乙○○、甲○○、丁○○於行為當時，均無不法所有之意
      圖，已如前述，則債務人未依債務本旨履行給付者，依一
      般社會經驗而言，原因非一，其因不可歸責之事由無法給
      付，或因合法主張抗辯事由而拒絕給付，甚至債之關係成
      立後，始行惡意遲延給付，皆有可能，非必即出於自始無
      意給付之詐欺犯罪一端，尚難以單純債務不履行之狀態，
      即推定被告乙○○、甲○○、丁○○自始即有不法所有之
      意圖，且係施用詐術，逕認應以詐欺罪責相繩，公訴意旨
      遽以被告乙○○、甲○○、丁○○未能返還告訴人丙○○
      前開二紙共五十萬元投資款之支票，逕行推論被告乙○○
      、甲○○、丁○○於行為當時即有詐欺故意及不法所有意
      圖與行為，尚有未洽。
    (4)綜上所述，被告乙○○、甲○○、丁○○此部分所為核與
      刑法之詐欺取財罪之構成要件尚屬有間，此部分應屬民事
      糾紛。此外，本院復查無其他積極證據足資證明被告乙○○、甲○○、丁○○此部分有何公訴意旨所載之詐欺取財
      犯行，揆諸首揭法條及判例意旨說明，被告乙○○、甲○○、丁○○此部分詐欺取財犯行洵難認定，自不能證明被
      告乙○○、甲○○、丁○○犯罪，公訴意旨雖漏未載明此
      部分與前開經本院認定被告乙○○、甲○○有罪科刑部分
      之論罪關係，惟此部分既與被告乙○○前開犯罪事實一所
      為詐欺取財犯行相隔三年之遙，又與被告乙○○、甲○○
      前開所為犯罪事實二之犯行，行為互殊，罪名不同，當可
      認公訴意旨就此部分應係論以數罪併罰關係，故本院自應
      就被告乙○○、甲○○、丁○○此部分各為無罪判決之諭
      知，以昭審慎。
二、被告甲○○、丁○○被訴前揭犯罪事實一之詐欺取財罪部分
    ：
  (一)公訴意旨另以︰被告甲○○、丁○○就被告乙○○所犯犯罪
    事實一之詐欺取財罪部分亦均為刑法第三百三十九條第一項
    之詐欺取財罪之共同正犯云云。
  (二)按犯罪事實應依證據認定之，無證據不得認定犯罪事實；又
    不能證明被告犯罪者，應諭知無罪之判決，刑事訴訟法第一
    百五十四條第二項及第三百零一條第一項分別定有明文。又
    按刑事訴訟法上所謂認定犯罪事實之證據，係指足以認定被
    告確有犯罪行為之積極證據而言，如未能發現相當證據或證
    據不足以證明，自不能以推測或擬制之方法，以為裁判基礎
    （最高法院二十九年上字第三一五號及四十年台上字第八
    十六號判例意旨可資參照）。
  (三)訊據被告甲○○、丁○○均堅決否認此部分涉有詐欺取財之
    犯行，被告甲○○辯稱：己○○投資興亞太公司的投資細節
    都是己○○跟乙○○講的，其並不清楚投資細節，其僅依據
    董事之身分參加興亞太公司及愛龍公司決議，而乙○○依據
    決議後之內容執行之細節，其僅有依乙○○之指示照做，起
    訴書僅泛指其與乙○○有犯意聯絡及行為分擔，卻未指出其
    參與犯罪構成要件之事實，自不足以證明其確有詐欺犯行等
    語；被告丁○○辯稱：己○○投資興亞太公司的投資細節都
    是己○○跟乙○○講的，其並不清楚投資細節，其僅依據董
    事之身分參加興亞太公司及愛龍公司決議，而乙○○依據決
    議後之內容執行之細節，其僅有依乙○○之指示照做，起訴
    書僅泛指其與乙○○有犯意聯絡及行為分擔，卻未指出其參
    與犯罪構成要件之事實，自不足以證明其確有詐欺犯行等語
    。
  (四)本件公訴人認被告甲○○、丁○○此部分共同涉有刑法第三
    百三十九條第一項之詐欺取財罪嫌云云，無非係以以下證據
    為其論據。
 ┌──┬─────────────┬───────────┐
 │編號│ 證　　據　　清　　單　　 │待　　證　　事　　實　│　　　　　　　　　　　　　　　│
 ├──┼─────────────┼───────────┤
 │一  │告訴人己○○於偵訊中之供述│全部犯罪事實　　　　　│
 │    │。                        │                      │
 ├──┼─────────────┼───────────┤
 │二　│告訴人丙○○於偵訊中之指述│全部犯罪事實　　　　　│
 │    │。                        │                      │
 ├──┼─────────────┼───────────┤
 │三  │匯款單                    │丙○○與其配偶己○○匯│
 │    │                          │款121 萬元進興亞太公司│
 │    │                          │與愛龍公司帳戶之事實  │
 ├──┼─────────────┼───────────┤
 │四  │興亞太、愛龍有限公司股金確│興亞太公司與愛龍公司之│
 │    │認書、證明書              │負責人乙○○所簽立，確│
 │    │                          │認己○○有投資入股該2 │
 │    │                          │家公司121萬元之事實   │
 ├──┼─────────────┼───────────┤
 │五  │興亞太公司股東同意書、設立│被告乙○○未將己○○登│
 │    │登記股東繳納股款明細表、愛│記為興亞太、愛龍公司之│
 │    │龍公司之增加資本股東繳納股│股東之事實            │
 │    │款明細表                  │                      │
 ├──┼─────────────┼───────────┤
 │六  │公司基本資料查詢表        │１、乙○○為愛龍公司、│
 │    │                          │    興亞太節能公司、興│
 │    │                          │    亞太公司之代表人之│
 │    │                          │    事實              │
 │    │                          │２、愛龍公司於94年6 月│
 │    │                          │    17日停業，興亞太公│
 │    │                          │    司於94年10月31日停│
 │    │                          │    業之事實          │
 └──┴─────────────┴───────────┘
  (五)經查：
    (1)告訴人即證人己○○、告訴人即證人丙○○於本院審理中
      均不否認本件談論投資興亞太公司及愛龍公司時均為被告
      乙○○與渠等接洽，被告甲○○、丁○○並未與渠等親自
      接觸一情（參見本院卷卷一第二二三—二二五、三二八頁
      ），此核與被告即證人乙○○於本院審理中證稱：興亞太
      公司有關己○○、丙○○入股均由其負責，亦為其一人決
      定，甲○○、丁○○均未參與，僅因甲○○、丁○○都是
      股東，其有義務請他們參加開會，可是他們二人都沒有參
      與己○○、丙○○的投資事情等語大致相符（參見本院卷
      第三四三頁）。準此以觀，縱被告甲○○固有告訴人己○○所稱之遞交載有銀行帳號之紙條請其匯款，以及被告甲○○、丁○○有於九十年八月十日董事會決議錄一紙簽名
      ，然此均係其二人基於該二家公司之股東及職務上受被告
      乙○○之指示而為公司相關會議及事項之處理，尚難遽以
      推論其二人即與被告乙○○有共同為詐欺取財之犯意聯絡
      及行為分擔。再者，此部分與告訴人己○○、丙○○親自
      接觸並洽談投資該二家公司事宜之人，皆為被告乙○○一
      人，而被告乙○○此部分犯有詐欺取財之犯行，亦如前述
      ，則此部分對告訴人己○○親自所為詐術行為使之陷於錯
      誤之人僅為被告乙○○，而非被告甲○○、丁○○，自難
      認其二人於當時有何詐欺取財之行為或意圖。
    (2)綜上所述，堪認公訴意旨認定被告甲○○、丁○○涉犯此
      部分詐欺取財罪嫌所憑之證據，即未達通常一般人均不致
      有所懷疑，而得以確信其為真實之程度。此外，本院復查
      無其他積極證據足認被告甲○○、丁○○有何公訴意旨所
      指涉犯此部分詐欺取財之犯行，揆諸首揭法條及判例意旨
      說明，此部分自不能證明被告甲○○、丁○○犯罪，且公
      訴意旨就此部分與前開被告乙○○、甲○○有罪科刑部分
      認係論以數罪併罰關係，故本院自應就被告甲○○、丁○○此部分各為無罪判決之諭知，以昭審慎。
三、被告甲○○被訴前揭犯罪事實二之使公務員登載不實罪部分
    （公訴意旨部分認被告甲○○此部分與前開有罪科刑部分〈
    業務登載不實文書罪〉係數罪併罰關係），被告丁○○被訴
    前揭犯罪事實二之行使業務登載不實文書、使公務員登載不
    實罪部分：
  (一)公訴意旨另以︰被告甲○○、丁○○就被告乙○○所犯犯罪
    事實二之違反公司法、行使業務上登載不實文書、使公務員
    登載不實罪部分，被告甲○○共同涉有使公務員登載不實罪
    嫌，被告丁○○共同涉有行使業務登載不實文書、使公務員
    登載不實罪嫌云云。
  (二)按犯罪事實應依證據認定之，無證據不得認定犯罪事實；又
    不能證明被告犯罪者，應諭知無罪之判決，刑事訴訟法第一
    百五十四條第二項及第三百零一條第一項分別定有明文。又
    按刑事訴訟法上所謂認定犯罪事實之證據，係指足以認定被
    告確有犯罪行為之積極證據而言，如未能發現相當證據或證
    據不足以證明，自不能以推測或擬制之方法，以為裁判基礎
    （最高法院二十九年上字第三一五號及四十年台上字第八
    十六號判例意旨可資參照）。
  (三)訊據被告甲○○堅決否認此部分涉有使公務員登載不實之犯
    行，被告丁○○亦堅詞否認此部分涉有行使業務登載不實文
    書、使公務員登載不實之犯行，均辯稱：其二人均未參與登
    記己○○為興亞太節能公司股東之程序，都是乙○○和會計
    師去辦理等語。
  (四)本件公訴人認被告甲○○此部分涉有使公務員登載不實罪嫌
    ，被告丁○○此部分涉有行使業務登載不實文書、使公務員
    登載不實罪嫌，無非係以以下證據為其論據。
 ┌──┬─────────────┬───────────┐
 │編號│ 證　　據　　清　　單　　 │待　　證　　事　　實　│　　　　　　　　　　　　　　　│
 ├──┼─────────────┼───────────┤
 │一  │證人戊○○之證述          │沒有於93年7 月5 日繳納│
 │    │                          │股款28萬450 元予興亞太│
 │    │                          │節能公司，該公司股東名│
 │    │                          │簿上所載非真實之事實  │
 ├──┼─────────────┼───────────┤
 │二  │告訴人己○○於偵訊中之供述│全部犯罪事實　　　　　│
 │    │。                        │                      │
 ├──┼─────────────┼───────────┤
 │三　│告訴人丙○○於偵訊中之指述│全部犯罪事實　　　　　│
 │    │。                        │                      │
 ├──┼─────────────┼───────────┤
 │四  │興亞太節能公司股東臨時會議│被告3 人等偽造文書之事│
 │    │事錄、發起人會議事錄      │實                    │
 │    │                          │                      │
 ├──┼─────────────┼───────────┤
 │五  │興亞太節能公司之股東名簿、│乙○○明知己○○未同意│
 │    │查核報告書                │入股興亞太節能公司，且│
 │    │                          │未實際出資該公司，卻仍│
 │    │                          │將己○○登記為該公司之│
 │    │                          │股東，由不知情之會計師│
 │    │                          │簽立該公司增加資本額查│
 │    │                          │核報告書之事實        │
 ├──┼─────────────┼───────────┤
 │六  │興亞太節能公司股東繳納股款│己○○於93年7 月5 日並│
 │    │明細表                    │未繳納股款24萬2390元，│
 │    │                          │戊○○並未繳納股款28萬│
 │    │                          │450 元，足證此明細表製│
 │    │                          │作不實                │
 ├──┼─────────────┼───────────┤
 │七  │公司基本資料查詢表        │１、乙○○為愛龍公司、│
 │    │                          │    興亞太節能公司、興│
 │    │                          │    亞太公司之代表人之│
 │    │                          │    事實              │
 └──┴─────────────┴───────────┘
  (五)經查，據被告乙○○即證人於本院審理中證稱：興亞太節能
    公司有關己○○入股、辦理股權登記相關事宜，都是由我負
    責，都是我一人決定等語（參見本院卷卷一第三四三頁），
    且告訴人即證人己○○、證人戊○○於本院審理中所陳述之
    意亦為不知該等登記為興亞太節能公司股東之辦理程序為何
    一情（參見本院卷卷一第二二六—二二七、二三一—二三二
    頁），且本院遍查公訴意旨所舉之相關人證及書證亦不足以
    證明至被告甲○○有就此部分使公務員登載不實罪嫌與被告
    乙○○共同為之犯行，亦不足以證明至被告丁○○有就此部
    分行使業務登載不實文書、使公務員登載不實罪嫌與被告乙○○共同為之之犯行，堪認公訴意旨認定被告甲○○此部分
    涉有使公務員登載不實之罪嫌，認定被告丁○○此部分涉有
    行使業務登載不實文書、使公務員登載不實之罪嫌所憑之證
    據，即未達通常一般人均不致有所懷疑，而得以確信其為真
    實之程度。此外，本院復查無其他積極證據足認被告甲○○
    此部分有何公訴意旨所指涉有使公務員登載不實罪嫌，被告
    丁○○此部分有何公訴意旨所指涉有行使業務登載不實文書
    、使公務員登載不實罪嫌，此部分自不能證明被告甲○○、
    丁○○犯罪，且公訴意旨就此部分與前開被告乙○○、甲○○有罪科刑部分認係論以數罪併罰關係，故本院自應就被告
    甲○○、丁○○此部分各為無罪判決之諭知，以昭審慎。
丙、被告丁○○經合法傳喚，無正當理由不到庭，爰依刑事訴訟
    法第三百零六條之規定，不待其陳述，逕為一造辯論判決。
據上論斷，應依刑事訴訟法第二百九十九條第一項前段、第三百
零一條第一項、第三百零六條，公司法第九條第一項，修正後刑
法第十一條、第二條第一項前段、第二十八條、第三百三十九條
第一項、第二百十六條、第二百十五條、第二百十四條，修正前
刑法第五十五條、第四十一條第一項前段，刑法施行法第一條之
一第一項、第二項前段，修正前罰金罰鍰提高標準條例第二條，
中華民國九十六年罪犯減刑條例第二條第一項第三款、第七條、
第九條，判決如主文。
本案經檢察官何治蕙到庭執行職務。
中　　華　　民　　國　　96　　年　　10　　月　　31　　日
                        臺灣桃園地方法院刑事第十庭
                            審判長法  官  江  德  民
                                  法  官  蘇  昌  澤
                                  法  官  林  家  賢
上正本證明與原本相符。
如不服本判決，應於判決送達後十日內，向本院提出上訴狀（應
附繕本），上訴於臺灣高等法院。
                                  書記官  常  毓  生
中　　華　　民　　國　　96　　年　　10　　月　　31　　日
附錄本判決論罪科刑法條：
刑法第三百三十九條第一項：
意圖為自己或第三人不法之所有，以詐術使人將本人或第三人之
物交付者，處五年以下有期徒刑、拘役或科或併科一千元以下罰
金。
刑法第二百十五條：
從事業務之人，明知為不實之事項，而登載於其業務上作成之文
書，足以生損害於公眾或他人者，處三年以下有期徒刑、拘役或
五百元以下罰金。
刑法第二百十六條：
行使第二百十條至第二百十五條之文書者，依偽造、變造文書或
登載不實事項或使登載不實事項之規定處斷。
刑法第二百十四條：
明知為不實之事項，而使公務員登載於職務上所掌之公文書，足
以生損害於公眾或他人者，處三年以下有期徒刑、拘役或五百元
以下罰金。
公司法第九條第一項：
公司應收之股款，股東並未實際繳納，而以申請文件表明收足，
或股東雖已繳納而於登記後將股款發還股東，或任由股東收回者
，公司負責人各處五年以下有期徒刑、拘役或科或併科新臺幣五
十萬元以上二百五十萬元以下罰金。
